臺北高等行政法院裁定
　　　　　　　　　　　　　　　　　　 96年度訴字第02027號
原　　　告　甲○○
被　　　告　臺北市政府都市發展局
代　表　人　許志堅（局長）住同上
訴訟代理人　丙○○
　　　　　　乙○○兼送達代收.
上列當事人間因有關建築事務事件，原告不服臺北市政府中華民
國96年4 月12日府訴字第09670122800 號訴願決定，提起行政訴
訟，本院裁定如下：
    主　文
本件移送臺灣臺北地方法院。
　　理  由
一、按「公法上之爭議，除法律別有規定外，得依本法提起行政
    訴訟。」、「行政法院認其無受理訴訟權限者，應依職權以
    裁定將訴訟移至有受理權限之管轄法院。」行政訴訟法第2
    條及第12條之2 第2 項前段分別定有明文。
二、查原告於95年6 月29日以電子郵件方式，向台北市政府建管
    處首長信箱陳情略以：「有關北市58使字第0555號建築物之
    通行事，本人于77年間，曾多次諮詢貴處，均答覆為【由梯
    間往前走向計畫路（即基隆路】..本人拿去給住戶看，住戶
    推說：【根據什麼？條文是第幾條？】未詳細講明，因此通
    行事至今未解決。本人現在需要本棟房屋之確切資料，敬請
    回覆。謝謝！1.當初建築師設計本棟房屋時與貴處審批定的
    通行是寫在何處，第幾條？2.本棟房屋之建照使照均為【兩
    座】，是2 條通路還是1 條通路？是各自使用各自的通路，
    還是相互使用對方通路？路面有多寬..」等語，案經台北市
    政府工務局建築管理處以95年7 月10日北市工建字第095686
    74300 號文答復略以：「親愛的市民您好：經查58使字第55
    5 號使用執照核發當時之建築技術規則中，並無相關規定建
    築圖說需標示通行路徑，另使照存根中之座數2 座，係指建
    築物2 棟，與通行路徑無直接關聯，另依南側94建字第678
    號建照現況實測圖，通化段3 小段85至88地號土地（58使字
    第555 號範圍）內似有2 公尺之現有巷道可供通行至基隆路
    ，且該建照亦留設6 公尺寬之通道，日後供58使字第555 號
    使照之居民通行使用，固（故）首揭使照住戶之通行並無問
    題。感謝台端來函，特此謝忱。」，原告不服，於95年9 月
    19日向台北市政府提起訴願，經台北市政府訴願馬審議委員
    會認定前開建管處95年7 月10日北市工建字第09568674300
    號答復文僅係該處就原告之陳情事項所為單純的事實敘述及
    理由說明，核而對原告所為之觀念通知，非屬行政處分，依
    訴願法第77條第8 款為訴願不受理之決定。原告不服，提起
    本件行政訴訟，請求確認其與58使字第555 號使用執照的住
    戶有通行台北市○○區○○段3 小段89地號建地之通行權，
    經本院準備程序一再闡明，原告仍做如上聲明，經核確認通
    行權之訴，涉及民法物權編主張通行權之特定人與土地所有
    權人之私權關係，要非行政訴訟法第2 條所規定之公法上爭
    議，本院無審判權，揆諸前揭規定，應由本院依職權以裁定
    移轉管轄之臺灣臺北地方法院審理。另確認通行權存在之訴
    ，應以該台北市○○區○○段3 小段89地號建地之所有權人
    為被告始為適格，惟此一部分，應由有審判權之臺北地方法
    院一併審究，併此敘明。
三、依行政訴訟法第12條之2第2項前段，裁定如主文。
中　　華　　民　　國　　96　　年  　12　　月    20　　日
                         第六庭審判長法  官　林　文　舟
                                     法  官　陳　鴻　斌
                                     法  官　闕　銘　富
上為正本係照原本作成。
如不服本裁定，應於送達後10日內向本院提出抗告狀（須按他造
人數附繕本）。
中　　華　　民　　國　　96　　年  　12　　月    21　　日
           　　　　　　　　          書記官  孫　筱　晴
